【裁判字號】    95,交聲,243
【裁判日期】    950810
【裁判案由】    聲明異議
【裁判全文】
臺灣高雄地方法院交通事件裁定         95年度交聲字第243號
原處分機關  高雄市政府交通局
異  議  人
即受處分人  欣德路通運股份有限公司
法定代理人  陳文偉
上列受處分人因違反道路交通管理處罰條例案件，對於高雄市政
府交通局民國95年3 月31日所為之高市府交裁字第裁32-U000000
00號裁決聲明異議，本院裁定如下：
    主  文
原處分撤銷。
欣德路通運股份有限公司不罰。
    理  由
一、異議意旨略以：異議人即受處分人欣德路通運股份有限公司
    ，遭內政部警政署高雄港務警察局以異議人所有之車牌號碼
    XQ-747號營業用曳引車，於民國95年3 月3 日下午2 時45分
    許，在高雄港34號碼頭查驗登記站，有載運第三類危險物品
    ，未依規定請領臨時通行證之違規，因而掣發舉發違反道路
    交通管理事件通知單，嗣於95年3 月31日由高雄市政府交通
    局開立裁決書，處罰異議人新臺幣（下同）4500元之罰鍰，
    並記汽車違規紀錄1 次。惟異議人所有之上開車輛，於前揭
    時、地以貨櫃載運之貨品為塑膠粒，非屬危險物品，該車駕
    駛當場並向員警陳明得開櫃檢查，舉發員警卻在未開櫃檢查
    之情形下，即逕以交通部「研商危險物品運送管理之相關事
    宜」會議結論，謂異議人載運之上開貨櫃貼有第三類危險物
    品之標識，仍受危險物品運送相關法規之規範，而予開單舉
    發，然該會議結論所規範之對象為槽罐車，與異議人之車輛
    並不相同，自不得以之作為認定異議人有違規之依據，原處
    分機關未予詳查即遽為裁決，實有違誤，爰依法聲明異議等
    語。
二、按法院受理有關交通事件，準用刑事訴訟法之規定，道路交
    通管理處罰條例第89條前段定有明文，又犯罪事實應依證據
    認定之，無證據不得認定犯罪事實，刑事訴訟法第154 條第
    2 項亦定有明文，而此規定依前開道路交通管理處罰條例第
    89條前段之規定，於法院受理有關交通事件時，自應予以準
    用。次按，汽車裝載危險物品時，有未請領臨時通行證之情
    形者，處汽車所有人3000元以上9000元以下罰鍰，並記汽車
    違規紀錄1 次，道路交通管理處罰條例第29條第1 項第3 款
    、第2 項定有明文。又交通部「研商危險物品運送管理之相
    關事宜」會議結論第4 點規定：「槽罐車槽罐體之內部及管
    路清洗後，車輛上不得懸掛或黏貼危險物品標誌或標示牌，
    若仍懸掛或黏貼者，仍受危險物品運送相關法規之規範」，
    業經交通部以87年6 月30日交路87字第005270號函告週知。
三、經查，異議人所有之車牌號碼XQ-747號營業用曳引車於前開
    時、地，遭內政部警政署高雄港務警察局以其有載運第三類
    危險物品，未依規定請領臨時通行證之違規，因而掣發舉發
    違反道路交通管理事件通知單，嗣由高雄市政府交通局裁罰
    異議人4500元罰鍰，並記汽車違規紀錄1 次等事實，有本件
    舉發違反道路交通管理事件通知單、違反道路交通管理事件
    裁決書在卷可稽，並為異議人所自承，堪以認定。而關於本
    件之舉發經過，證人即舉發本件交通違規之員警甲○○於本
    院審理中證述：前開營業用曳引車當時是要往碼頭行駛，因
    為該車所載運之貨櫃上有標示裝載第三類危險物品，伊遂予
    以攔停檢查，並向勤務指揮中心查詢車籍資料，發現該車沒
    有請領臨時通行證，故予以開單舉發，又伊舉發該車時，並
    未檢視貨櫃內裝載何種物品，因為依據交通部上開會議結論
    意旨，前開車輛此種情形即應舉發裁罰等語（見本院95年5
    月11日調查筆錄），可知，員警舉發本件交通違規，係以前
    開87年6 月30日交路87字第005270號函所示之會議結論第4
    點為據。然按，對人民違反法規範義務行為所為之裁罰，涉
    及人民權利之限制，其處罰之構成要件及裁罰內容，依憲法
    第23條規定意旨，應由法律定之，而行政機關為執行法律所
    為之相關函釋，其內容自無由超越原本法律規定之範疇，增
    加原法律規定所無之限制，或課予原法律規定以外之義務，
    否則將與憲法第23條所揭櫫之法律保留原則有違，無從作為
    裁罰人民之依據。前開道路交通管理處罰條例第29條第1 項
    第3 款之規定，係以汽車裝載危險物品而未請領臨時通行證
    為其裁罰要件，是若汽車未裝載任何危險物品，即與該規定
    所示之裁罰要件不相符合，上揭87年6 月30日交路87字第00
    5270號函所示之會議結論第4 點，僅以槽罐車有未裝載危險
    物品而仍懸掛或黏貼危險物品標誌或標示牌之情形，即認該
    等槽罐車應受危險物品運送相關法規之規範，當已超出道路
    交通管理處罰條例第29條第1 項第3 款規定之解釋範疇，揆
    諸前揭說明，本件自無從援引上開會議結論，而認異議人所
    有之汽車有道路交通管理處罰條例第29條第1 項第3 款之違
    規行為（況本件遭舉發之車輛係曳引車，尚非上開會議結論
    所指之槽罐車）。此外，舉發本件交通違規之員警，既未檢
    視前開車輛貨櫃內之裝載物品為何，而異議人又提出「外銷
    託運明細表」證明該貨櫃內裝載之物品為塑膠產品，則本件
    即無足夠之證據證明上開車輛有載運危險物品，自無由以該
    車未請領臨時通行證而依道路交通管理處罰條例第29條第1
    項第3 款、第2 項遽予裁罰。綜上，原處分機關之裁決尚有
    未洽，本件異議人之異議為有理由，應撤銷原處分，另諭知
    異議人不罰。
四、據上論斷，應依道路交通案件處理辦法第20條前段，裁定如
    主文。
中    華    民    國    95    年    8     月    10    日
                  交通法庭    法  官 陳君杰
以上正本證明與原本無異。
如不服本裁定應於送達後5日內向本院提出抗告狀。
中    華    民    國    95    年    8     月    10    日
                              書記官 陳昱良


司法院資訊處製作；財團法人民間司法改革基金會備份。
